【裁判字號】    98,易,392
【裁判日期】    980703
【裁判案由】    詐欺
【裁判全文】
臺灣臺北地方法院刑事判決               98年度易字第392號
公  訴  人  臺灣臺北地方法院檢察署檢察官
被      告  甲○○
上列被告因詐欺案件，經檢察官提起公訴（98年度偵緝字第216
號），因被告於準備程序中就犯罪事實為有罪之陳述，經本院合
議庭裁定由受命法官獨任進行簡式審判程序審理，本院判決如下
：
    主  文
甲○○幫助意圖為自己不法之所有，以詐術使人將本人之物交付
，累犯，處有期徒刑肆月，如易科罰金，以新臺幣壹仟元折算壹
日。
    事    實
一、甲○○曾因妨害風化案件，經臺灣板橋地方法院93年度簡字
    第686 號判處有期徒刑6 月確定；再因竊盜案件，經同院93
    年度簡字第3791號判處有期徒刑6 月確定。前述二罪經同院
    94年度聲字第22號裁定應執行有期徒刑10月確定，於民國95
    年3 月24日縮刑期滿執行完畢。詎其猶不知悔改，明知申請
    帳戶使用係輕而易舉之事，一般人無故取得他人金融帳戶使
    用之行徑，常與財產犯罪之需要密切相關，可預見不自行申
    辦帳戶使用，反而四處蒐集他人存摺之人，可能係遂行不法
    所有意圖用以詐騙他人，又對於提供帳戶予他人使用雖無必
    引發他人萌生犯罪之確信，仍以縱有人持以犯罪，亦不違反
    其本意，而基於幫助詐欺集團向他人詐取財物之犯意，於不
    詳時、地，以每個帳戶新台幣（下同）5,000 元之代價，將
    自己所有台新商業銀行股份有限公司（下稱台新銀行）西門
    分行00000000000000號及另一銀行帳戶之存摺、提款卡與密
    碼，提供予真實姓名、年籍不詳之人使用。嗣該犯罪行為人
    取得該等帳戶之存摺、提款卡及密碼後，即基於為自己不法
    所有之意圖，自96年5 月9 日起，先後多次以電話向乙○○
    誆稱業已抽中該公司所舉辦抽獎活動之第二特獎，需先支付
    信用保證金62,000元，致乙○○陷於錯誤，於同年月15日上
    午10時許，依指示前往銀行匯款62,000元至甲○○所有前述
    台新銀行帳戶中。後因乙○○發覺情況有異，始悉受騙，而
    報警循線查獲。
二、案經臺北縣政府警察局三重分局報告臺灣臺北地方法院檢察
    署檢察官偵查起訴。
    理    由
一、程序事項：
    本件被告甲○○對於檢察官起訴書證據清單所提人證、物證
    之證據能力均不加以爭執，而本院審核該等證據資料作成之
    情況，亦無不具證據能力之情形，則該等證據資料自有證據
    能力，合先敘明。
二、認定犯罪事實之證據與理由：
    前述事實，業據被告甲○○於偵訊及本院審理時均坦承不諱
    ，核與證人即被害人乙○○於警詢、偵訊中證述之情節均相
    符，並有台新銀行檢附被告之開戶資料、存摺存款交易查詢
    單及被害人提供之華南商業銀行匯款回條聯等件在卷可稽，
    足認被告之任意性自白核與事實相符。而依一般經驗，於郵
    局或銀行等金融機構開設存款帳戶暨請領存摺及提款卡，係
    供個人從事社會經濟活動流通資金之用，具有專屬性。又一
    般民眾均得以存入最低開戶金額之方式、在多數不同之金融
    機構申辦多數之存款帳戶使用，並無任何特殊之限制，是依
    一般人之日常生活經驗，若不以自己名義申請帳戶，反向他
    人借用或租用存款帳戶使用，衡情可知係欲利用他人帳戶以
    隱瞞身份取得贓款並逃避警方查緝；再者，利用他人帳戶從
    事詐欺犯行，早為傳播媒體廣為報導，被告為有社會及工作
    經驗之成年人，自可預見提供金融帳戶之存摺、提款卡、密
    碼等物供他人使用，可能幫助詐欺犯既遂詐欺犯行並逃避查
    緝，竟仍執意為之，其有縱有人以其金融帳戶實施詐欺犯罪
    ，亦不違背其本意之幫助詐欺不確定故意甚明。是本件事證
    明確，被告犯行堪以認定，應予依法論科。
三、論罪科刑：
  (一)按幫助犯之成立，主觀上行為人須有幫助故意，客觀上須有
    幫助行為，意即需對於犯罪與正犯有共同之認識，而以幫助
    之意思，對於正犯資以助力，而未參與實施犯罪之行為者而
    言，最高法院75年度台上字第1509號、88年度台上字第1270
    號判決意旨均同此見解。核被告所為，顯係基於幫助他人犯
    詐欺罪之犯意，且所為提供上開物品予他人之行為，亦屬刑
    法詐欺罪構成要件以外之行為，被告既以幫助他人犯罪之意
    思而參與犯罪構成要件以外之行為，自應成立刑法第339 條
    第1 項詐欺取財罪之幫助犯，爰依刑法第30條第2 項規定減
    輕其刑。另被告有事實欄所載之前科犯行，其於受徒刑執行
    完畢後，5 年以內再故意犯有期徒刑以上刑之本罪，為累犯
    ，應依刑法第47條第1 項規定加重其刑。被告同時有刑之加
    重及減輕事由，應先加後減之。
  (二)爰審酌：1.智識程度：被告係國中畢業之學歷，平時以從事
    雜工為業；2.犯罪動機與目的：被告係因自身財務狀況不佳
    ，即在他人提供少許經濟利益之情況下，提供自己所有前述
    銀行帳戶之金融卡、密碼及存摺與該詐騙行為人；3.犯罪手
    段：被告在此詐欺集團犯案猖獗，利用帳戶掩飾、隱匿詐財
    贓款之事迭有所聞之際，竟仍提供他人銀行帳戶，以供詐騙
    份子從事詐財行為；4.所生危害：被告自身因此雖僅獲有1
    萬元之利益，惟所為將增加被害人尋求救濟之困難，並使犯
    罪之追查趨於複雜，所為將嚴重影響社會正常交易之安全；
    5.犯後態度：被告於偵訊及本院審理時均能全盤坦承犯行，
    尚稱有悔意等一切情狀，量處如主文所示之刑，並諭知易科
    罰金之折算標準。
據上論斷，應依刑事訴訟法第273 條之1 第1 項、第299 條第1
項前段，刑法第30條第1 項前段、第2 項、第339 條第1 項、第
47條第1 項、第41條第1 項前段，刑法施行法第1 條之1 ，判決
如主文。
本案經檢察官黃兆揚到庭執行職務。
中    華    民    國    98    年    7     月    3    日
                      刑事第六庭  法  官  林孟皇
本正本證明與原本無異。
如不服本判決應於收受送達後10日內向本院提出上訴書狀，並應
敘述具體理由；其未敘述上訴理由者，應於上訴期間屆滿後20日
內向本院補提理由書（均須按他造當事人之人數附繕本）「切勿
逕送上級法院」。告訴人或被害人如對於本判決不服者，應具備
理由請求檢察官上訴，其上訴期間之計算係以檢察官收受判決正
本之日期為準。
                                  書記官  楊雅鈞
中    華    民    國    98    年    7     月    3    日
附錄本案論罪科刑法條全文：
中華民國刑法第339條（普通詐欺罪）
意圖為自己或第三人不法之有，以詐術使人將本人或第三人之物
交付者，處五年以下有期徒刑、拘役或科或併科一千元以下罰金
。
以前項方法得財產上不法之利益或使第三人得之者，亦同。
前二項之未遂犯罰之。


司法院資訊處製作；財團法人民間司法改革基金會備份。
